【裁判字號】    91,訴,413
【裁判日期】    920815
【裁判案由】    強盜
【裁判全文】
臺灣士林地方法院刑事判決                          九十一年度訴字第四一三號
    公  訴  人  臺灣士林地方法院檢察署檢察官
    被      告  丙○○
                乙○○
    指定辯護人  本院公設辯護人姜惠如
右列被告因強盜案件，經檢察官提起公訴（九十一年度偵字第二八四七號），本院判
決如左：
    主  文
丙○○意圖為自己不法之所有，攜帶兇器，以強暴、脅迫至使不能抗拒，而使他人交
付其物，處有期徒刑柒年肆月。
乙○○無罪。
    事  實
一、丙○○因失業在家且有妻兒待撫養，經濟情況不佳，亟須家庭生活費用，竟於飲
    酒壯膽後，意圖為自己不法所有，且明知其弟乙○○時於甲○○所開設，位在臺
    北市士林區○○○路○段四二九號之「中日超商便利商店」 (下稱中日超商）擔
    任大夜班店員，乃於民國九十一年二月二十五日凌晨五時十九分許，先基於與其
    弟乙○○共同侵占乙○○業務上所持有中日超商財物之意 (乙○○此部分因具身
    分之乙○○無犯意聯絡而不構成共同業務侵占罪，詳後述）以其使用之門號00
    00000000號行動電話撥打乙○○持用之門號0000000000號行
    動電話，聯絡正在中日超商值大夜班之乙○○，並詢得店內並無他人後，即向乙○○表示欲喬裝盜匪至該超商強盜財物，並要求乙○○配合，乙○○當即拒絕，
    並以自己之前曾因強盜案服刑之事規阻丙○○，丙○○不置可否掛上電話後，仍
    騎乘機車並攜帶金屬材質，客觀上足以傷害人之生命、身體，而具有危險性，足
    供兇器使用之菜刀一把前往中日超商欲對其弟假意行搶。乙○○掛上電話後仍多
    次撥電話欲規勸丙○○，然丙○○均未接聽電話，過了一會，乙○○遂以為其兄
    丙○○大概是開玩笑，不會過來了，遂與於前開通話之際，因失眠而下樓至中日
    超商店內聽音樂之甲○○之子丁○○同去店外抽煙、聊天，嗣後並又與之共同再
    進入店內。此時，乙○○欲往放置貨物並供丁○○之小阿姨居住之地下室搬運甲○○之前贈送之廢棄音響，但因丁○○之阿姨居住於地下室，乙○○身為外人不
    便下去，乙○○遂要求丁○○獨自至超商地下室幫其搬運，惟丁○○不願意反要
    乙○○自行搬運，而由其幫忙顧店，乙○○遂自行下樓至地下室搬運音響之喇叭
    上樓，正回至櫃檯時，丙○○頭戴全罩式安全帽並持上開菜刀一支及背包等物至
    該超商內，發覺櫃檯內另有丁○○後，竟變更前開侵占之意為強盜犯意，持菜刀
    砍擊櫃檯邊緣而為強暴行為 (所毀損部分未據告訴，且亦未據起訴），並以此舉
    動脅迫稱：「不要動，把錢交出來」等語，至使丁○○心生畏懼不能抗拒而呆立
    在櫃檯旁。乙○○雖已知強盜者即為其兄，但因其兄手持菜刀，害怕丁○○因識
    淺經驗不足而一時衝動任意反抗，會造成傷害，且中日超商負責人甲○○之夫曾
    告誡乙○○倘有歹徒來店行搶時，即應儘量配合歹徒，避免生命、身體受傷害，
    遂迅速走入櫃檯內之丁○○身旁輕按住丁○○之右手，並低聲對丁○○稱：「不
    要動，歹徒要什麼就給他什麼」後，即繞過丁○○身旁至收銀機處打開收銀台，
    並將其內所置放之現金新台幣 (以下同）三千餘元及收銀機下方開放式抽屜內擺
    放硬幣之零錢盒二盒 (共五千元）抽出後，裝於丙○○所攜帶之背包內，嗣丙○○又見櫃檯後方置物架放有零售散裝之香菸，即再喝令以丁○○之書包、店內購
    物袋裝置後交出，丁○○不敢違抗，乃與乙○○依指示以店內購物袋裝滿香菸四
    袋，過程中乙○○因慌亂且尚有一個袋子未裝滿，遂再自櫃檯下方取出未開封之
    整條香菸二條，置入未滿之袋子內後，將所有裝滿香煙之袋子交付丙○○。丙○○得手後，隨即走出店外，步行至其前停放機車處，騎乘機車揚長而去，乙○○
    立刻要求丁○○報警處理。嗣丁○○向警方表示乙○○行跡有異，警方遂調閱乙○○之前科紀錄，發現其有強盜前科，而懷疑乙○○涉案，再調閱乙○○所持用
    之前開手機門號雙向通聯紀錄，發現案發前乙○○有與丙○○以行動電話通話，
    乃於同年三月十五日持本院核發之搜索票，搜索丙○○、乙○○位於臺北市○○
    區○○路八號之住處後，於丙○○之房間內搜得前開中日超商遭強盜之香煙多包
    ，始查得上情。
二、案經丁○○訴由臺北市政府警察局士林分局報請臺灣士林地方法院檢察署檢察官
    偵查起訴。
    理  由
壹、被告丙○○有罪部分：
一、右開犯罪事實，業據被告丙○○於警訊中、偵查中、本院調查、審理時供承不諱
    ( 偵查卷第四至六頁偵訊筆錄、第四七頁反面至四九頁、第七一頁反面至七四頁
    、第八八頁反面至九一頁訊問筆錄、本院卷第三二頁、第一００至一０二頁訊問
    筆錄、本院審判筆錄第三頁至第五頁參照），核與被害人丁○○、同案被告乙○○於警訊中、偵查中及本院調查時所證情節 (偵查卷第十一至十八頁偵訊筆錄、
    第一０八至一一一頁、第一二八頁反面至一二九訊問筆錄、本院卷第四九頁至六
    十頁訊問筆錄參照）相符，並有查獲之贓物經被害人具領之贓物認領收據一紙 (
    偵查卷第十九頁）、丙○○所持用之0000000000號行動電話門號雙向
    通聯紀錄一份 (偵查卷第三三至三七頁參照）在卷可稽，應已可認定。
二、公設辯護人辯護意旨雖以被告丙○○本件犯行係於因喝醉酒處於精神耗弱之狀態
    下所犯及被告之行為客觀上並無造成被害人不能抗拒等語置辯，然查：被告丙○○當天係主動向被告乙○○表示要乙○○與之配合，以假意行搶之方式，取得中
    日超商店內財物等情，為被告偵審時所自承，核與同案被告乙○○警訊、偵查、
    本院調查審理時所述亦相符，而堪認定。而此種欲利用店家內賊不法取得財物而
    避免風險之犯罪計劃，客觀上即便就一般正常人而言，都已屬甚具智慧型之犯罪
    型態而難得，被告乙○○既然能於案發前擬定此種智慧型之犯罪計劃，顯見被告
    丙○○案發當日對對於外界事務知覺理會及判斷事理之能力，並未有任何較普通
    人之平均程度顯然減退之情形，應甚為明確。又按刑法上之強盜罪所謂：「以強
    暴、脅迫、藥劑、催眠術或他法至使不能抗拒」係指行為人之強暴脅迫行為客觀
    上已達抑制被害人之意思自由而不得不交出財物之程度即足當之。被告丙○○案
    發當日攜帶菜刀一把，進入店內即把菜刀往櫃臺砍下去，手繼續持菜刀並喝令「
    不要動，把錢拿出來」等語，業具被害人指訴綦詳，並為被告所自承，已如前述
    。而遭其以菜刀砍擊之櫃檯遺留有刀痕長二公分左右，寬零點五公分深之凹洞（
    詳偵查卷第一四八頁至一五一頁臺北市政府警察局士林分局函送現場刀痕比對照
    片參照），可見被告丙○○所持刀械應甚為銳利且其下手砍擊之力道亦甚重，客
    觀上判斷已足使被害人丁○○認為如果不照其指示而為，必會遭受其傷害，因而
    不得不交出財物，顯已使丁○○處於不能抗拒之狀態甚明，此由被害人丁○○於
    警訊、偵查及本院調查時亦證稱：當時伊第一次遇到此種情形，非常慌張，不知
    該如何處理，伊亦不敢徒手反抗歹徒等語（偵查卷第九九至一００頁訊問筆錄及
    本院卷第五四頁訊問筆錄參照），益更灼然。是辯護意旨所指，當非可採。本件
    事證明確，被告丙○○強盜犯行堪以認定。
三、按刑法上強盜罪之所謂強暴、脅迫，祇須抑壓被害人之抗拒或使被害人身體上、
    精神上，處於不能抗拒之狀態為已足，其暴力縱未與被害人身體接觸，仍不能不
    謂有強暴、脅迫行為，最高法院二十年非字第八四號判例、二十二年非字第三一
    七號判例意旨可資參照。是只須行為人對行為客體或行為客體以外之人或物，施
    以強制之不法腕力使人不能抗拒即屬強暴；而以言詞或舉動，顯示加害他人之意
    思使人不能抗拒，即屬所謂之脅迫行為。被告丙○○手持菜刀往中日超商櫃檯砍
    擊，並配合此舉動向店員脅迫稱：「不要動，把錢交出來」等語，其所使用者顯
    已屬強制之不法腕力而該當強暴行為及以舉動顯示加害他人身體之意思甚為明確
    。又刑法第三百二十一條第一項第三款所謂兇器，其種類並無限制，凡客觀上足
    對人之生命、身體、安全構成威脅，具有危險性之兇器均屬之，且祇須行竊或強
    盜時攜帶此種具有危險性之兇器為已足，並不以攜帶之初有行兇之意圖為必要，
    最高法院七十九年台上字第五二五三號判例意旨可資參照。被告丙○○持以強盜
    財物之菜刀，係金屬作成，砍擊堅硬之櫃檯尚能造成深刻之凹痕，顯然用以攻擊
    人體足以致傷，當甚明確，自屬刑法第三百二十一條第一項第三款所稱兇器，要
    無疑義。又被告丙○○雖係基於欲以其弟即同案被告乙○○共同侵占乙○○業務
    上所保管之中日超商財物，惟為同案被告乙○○所拒絕，而無從與之共犯 (詳後
    述），然因業務上侵占罪乃屬身分犯，非業務上持有他人之物之第三人，無從單
    獨犯罪，即便第三人，亦必與具有此等身分之人共犯，始能論以共同正犯，此觀
    刑法第三十一條之規定自明，故被告丙○○此部份犯意所生行為尚無從構成共同
    業務侵占未遂罪甚明。是核被告丙○○之所為，係犯刑法第三百三十條第一項之
    攜帶兇器以強暴、脅迫至使不能抗拒使人交付財物之加重強盜罪。爰審酌被告丙○○僅因一時缺錢，即深夜持刀強盜財物，對社會治安危害甚鉅，甚且造成其於
    中日超商任職之兄弟乙○○甚大之困擾，惟其並無任何前科紀錄，本件犯行尚無
    具體傷害人之行為，所強盜財物價值不高，且犯後坦承一切犯行，深表後悔，態
    度尚佳，被害之中日超商負責人甲○○亦已表示原諒被告及其犯罪時所受之刺激
    、品性、生活狀況、智識程度等一切情狀，量處如主文所示之刑，以資懲儆。又
    刑法上之酌量減輕，必其犯罪情狀確有可憫恕時，始得為之，亦即必須犯罪另有
    特殊之原因與環境等等，在客觀上足以引起一般同情，認為即予宣告法定低度刑
    期尤嫌過重者，始有其適用，最高法院四十五年臺上字第一一六五號判例、五十
    一年臺上字第八九九號判例要旨可資參照。被告丙○○身強力壯，僅因一時失業
    ，欠缺家庭生活費用，竟起意強盜犯案，客觀上並無何可資引起一般人同情之處
    ，且此等強盜便利超商之行為正為社會近來囂張殘暴之風代表，而為一般社會大
    眾所深惡痛絕者，殊無堪資憫恕可言，辯護意旨請依刑法第五十九條酌減其刑，
    要無可採，應予指明。此外，被告丙○○持以強盜財物之菜刀，係其由家中取出
    ，而其案發當時係居住於其父之家中，業據其供明在卷，該菜刀既由其父家中取
    出，衡情應屬其父所有而並非其所有，且案發後已具其丟棄遺失，亦據被告丙○○供陳明確，衡情應已滅失，而不必宣告沒收，亦併此敘明。
貳、被告乙○○無罪部分：
一、公訴意旨以：被告乙○○於前開事實欄所示時地，接獲同案被告丙○○之電話，
    丙○○乃告知乙○○其欲喬裝盜匪至該超商強盜財物，並詢得店內無他人後，隨
    即騎乘機車並攜帶兇器菜刀一把前往中日超商，惟斯時恰有被害人丁○○臨時主
    動下樓至店內幫忙，惟未為乙○○所查覺，嗣乙○○發現該情，為免事跡敗露，
    乃藉故要丁○○至超商地下室幫其搬運物品，惟丁○○要乙○○自行搬運，其幫
    忙顧店，乙○○不得已，遂自行下樓至地下室，未久，乙○○從地下室出口處搬
    運物品上樓時，丙○○隨即頭戴全罩式安全帽並持菜刀及背包等物至中日超商，
    因發覺櫃臺內另有丁○○後，竟萌為自己不法之所有之意圖，持菜刀往櫃臺桌上
    砍下，至使丁○○心生畏懼不能抗拒，乙○○則臨時與丙○○基於為自己不法所
    有之犯意聯絡，迅速走入櫃臺內，順勢抓住丁○○之右手靠壓於櫃臺後方，並對
    丁○○稱：「不要動，歹徒要什麼就給他什麼」，而丙○○見狀隨即喝令丁○○
    ：「將收銀機內所有的現金放入袋子」，乙○○則自行打開收銀台，並將其內所
    放之現金及收銀台下層擺放十元硬幣之零錢盒二盒，裝於丙○○之背包袋內，嗣
    丙○○又見櫃臺後方置物架放有零售散裝之香菸數包，即再命丁○○以其背包、
    店內購物袋及丁○○之書包將之裝滿，丁○○因心生畏懼，乃依其指示裝滿四袋
    後交付丙○○，而乙○○在旁，除拿取上開散裝香菸數包，亦自行自櫃臺下方取
    出未開封之整條香菸數十盒，裝滿店內大型購物袋二袋交付丙○○，因認被告乙○○與丙○○共犯刑法第三百三十條第一項之攜帶凶器強盜罪嫌云云。
二、按犯罪事實應依證據認定之，無證據不得推定其犯罪事實。又不能證明被告犯罪
    者，應諭知無罪之判決，刑事訴訟法第一百五十四條、第三百零一條第一項分別
    定有明文。又認定犯罪事實所憑之證據，雖不以直接證據為限，間接證據亦包括
    在內；然而無論直接或間接證據，其為訴訟上之證明，須於通常一般之人均不致
    有所懷疑，而得確信其為真實之程度者，始得據為有罪之認定，倘其證明尚未達
    到此一程度，而有合理之懷疑存在時，事實審法院因此無從為有罪之確信時，應
    為無罪之判決，此觀最高法院七十六年台上字第四九八六號判例意旨可資參照。
三、訊據被告乙○○堅詞否認有何攜帶兇器強盜犯行，辯稱：案發當日丙○○打電話
    予伊表示將假意行搶要求伊配合時，伊當場拒絕，並一再勸阻丙○○，伊並未與
    丙○○有犯意之聯絡，伊要丁○○下去地下室拿音響，係因為丁○○之阿姨居住
    地下室，伊不方便下樓，並非有意支開丁○○，而丙○○進入店內後，伊當時並
    不確定歹徒係丙○○；且伊並非基於與丙○○共同犯罪之行為分擔而將店內金錢
    、香煙交付丙○○，而係因為擔心丁○○受傷害，且老闆交代過遇到搶劫，以安
    全至上，應儘量配合歹徒；伊僅將歹徒目視可及之金錢、香煙交予歹徒，及因慌
    亂將櫃檯下之整條包裝之香煙二條交付歹徒，並未故意使歹徒多取財物等語。而
    公訴意旨認被告乙○○涉犯攜帶兇器強盜罪，無非係以被告乙○○於案發之前，
    曾與丙○○多次以行動電話通聯、於丙○○進入店內前，故意支開被害人丁○○
    下去地下室拿音響、其係以最大之塑膠袋裝置香煙交予丙○○且將丙○○目視所
    不及之零錢硬幣、整條香煙交予丙○○等為據，經查：
(一)按共同正犯之意思聯絡，固不限於事前有所協議，其於行為當時，基於相互之認
    識，以共同犯罪之意思參與者，雖亦無礙於共同正犯之成立，然仍必須在合同意
    思範圍以內，各自分擔犯罪行為之一部，有相互利用他人之行為，以達其自己犯
    罪之目的者，始能共同負責，最高法院八十九年臺上字第二五三一號、九十年臺
    上字第四八三號判決意旨可資參照。
(二)被告乙○○與實際上實施強暴脅迫行為之同案被告丙○○於本案案發前之九十一
    年二月二十五日凌晨五時十九分起固有多次以行動電話聯絡等情，為被告乙○○
    所自承，且有卷附被告當時持用之0000000000號通聯紀錄在卷可憑，
    而堪認定。公訴意旨亦直指此即為被告乙○○與丙○○於事前謀議之證據。然該
    等電話之通話內容為何，並無任何資料可考，被告乙○○又否認其與丙○○通話
    內容有何犯罪之謀議，而陳稱伊與丙○○通話時係一再勸阻丙○○不要犯案等語
    ，核與被告丙○○於到案後之警訊、偵查及本院調查、審理時均一再供稱：伊有
    表示要行搶超商，要乙○○配合，但是乙○○拒絕並要伊不要來等語相符，是已
    難遽以前開通聯紀錄推論於案發前被告乙○○以手機與同案被告丙○○通聯時，
    有共同犯罪之謀議甚明。更甚者，被害人丁○○於偵查中及本院調查時均證稱：
    被告乙○○講電話時係突然越講越大聲等語 (偵查卷第一０八反面訊問筆錄、本
    院卷第五六頁訊問筆錄參照），反可證被告乙○○於案發前與丙○○通電話時，
    當非正在謀議犯罪，否則，當會為避免他人聽到而放低音量，而不可能越講越大
    聲或突然很大聲說話，是被告乙○○所辯係在勸阻丙○○不要過來等語，尚非無
    稽。
(三)被告乙○○雖有於案發前曾經央求被害人丁○○下去地下室幫其搬運音響等情，
    亦據被害人丁○○證述明確，且為被告乙○○所自承，而可認定。公訴意旨並認
    此即係因被告乙○○與丙○○共同犯罪，故而須於案發前支開丁○○云云，然被
    害人丁○○於本院調查時證稱：地下室係伊之小阿姨居住處，被告乙○○於小阿
    姨在的時候，乙○○不會一個人自己下去，案發當天，小阿姨在地下室睡覺等語
    (本院卷第五十頁、第五六頁訊問筆錄參照)，證人即丁○○之母、中日超商負責
    人甲○○亦到庭證稱：平常我妹妹 (按即丁○○之小阿姨）在地下室，乙○○只
    有在晚上十一點結帳完會到地下室補貨，平常是不會下去，除非我有在樓下叫他
    下去等語 (本院卷第六三頁訊問筆錄參照），顯見，被告乙○○除非不得已，是
    不會自己下去中日超商地下室甚明，故被告乙○○若於補貨以外之平時，要下地
    下室取物，自然會先徵得負責人或其家人之同意，或者請求負責人或其家人幫忙
    代為下樓，亦屬事理之常，已難以此推認被告乙○○係為支開丁○○而刻意不自
    己下去地下室，甚為明確。況且，證人丁○○於偵查中、本院調查時亦證稱：乙○○要伊下去地下室，被伊拒絕後，隨即自己下去地下室拿取音響喇叭，待乙○○走上樓之同時，歹徒就闖進來等語 (偵查卷第一０九頁訊問筆錄、本院卷第五
    十頁訊問筆錄參照），可見被告乙○○於案發前並不確知被告丙○○是否會來或
    至少不確知丙○○何時會來，亦顯見被告乙○○並非為支開丁○○，以便與其兄
    共同犯案，否則，在丁○○拒絕後，被告乙○○又不確知丙○○何時會來之情況
    下，衡情應會再想其他辦法，支開丁○○或者放棄拿音響之圖，繼續留在樓上等
    待丙○○到來以便配合丙○○犯案，疏無於丁○○拒絕後，隨即自己下樓去拿，
    任令丁○○自行顧店，使與之共謀之共犯丙○○單獨接觸丁○○，增加作案風險
    之理。再參酌丁○○於偵查中尚證稱：被告乙○○講行動電話完畢後，尚有找伊
    一同去店門外抽煙並聊天，抽完煙後又進到店內，乙○○才要求伊下去地下室拿
    音響等語 (偵查卷第一０九頁訊問筆錄參照），益顯灼然，否則何又須與之一同
    抽煙、聊天，增加丁○○於搶案發生時在場之風險。是故被告乙○○所辯：伊叫
    丁○○下地下室拿音響，乃係因為伊之身分，不方便下地下室拿東西等語，應可
    採信。此外，由被告乙○○會於與丙○○通完電話後，仍與丁○○一同於店外抽
    煙、聊天，甚且最後自己下樓去拿音響，而於拿音響上樓之際，方遇上丙○○持
    刀闖入店內等情觀之，被告乙○○於案發前，顯然並未與被告丙○○共同謀議犯
    罪，若非如此，則其為何並無其他積極支開丁○○之舉動？甚且連被告丙○○進
    入店內之時間都無法掌握？被告乙○○所辯：伊當時勸阻丙○○後，伊主觀上以
    為丙○○不會來了等語，亦屬信而有徵。
(四)被告丙○○當日雖帶全罩式安全帽，但於行搶過程中被告丙○○有將安全帽罩子
    打開，可以看見眼睛附近之容貌，業據證人丁○○於本院調查時證述在卷 (本院
    卷第五三頁訊問筆錄參照），被告丙○○於行搶過程中，並曾出言：「不要動，
    把錢拿出來」、「拿出煙」、「不要涼煙」、「他媽的，有整條煙，為何不拿出
    來」等語，亦據證人丁○○於警訊、偵查中及本院調查時供明在卷，再參以乙○○與丙○○係同宅共居之兄弟，被告乙○○於警訊、偵查中亦已供陳：伊一眼就
    看出行搶者是伊哥哥等語（偵查卷宗第九頁偵訊筆錄、第四十八頁反面訊問筆錄
    參照），固已可認被告乙○○於丙○○闖入中日超商之時，已認出歹徒即係其兄
    長丙○○。而被告乙○○於被告丙○○行搶時，有靠近丁○○，輕按其右手並低
    聲說：不要動，歹徒要什麼叫給他什麼等語，且有將收銀機內所有金錢三千餘元
及收銀機下方開放式之抽屜內零錢五千元自行交付丙○○，亦有先將櫃檯後方散
    裝之香煙，與丁○○一同裝入塑膠袋內，後並有自行將櫃檯下方之整條香煙二條
    放入塑膠袋內交付被告丙○○，且被告乙○○所用以裝香煙之塑膠袋係中日超商
    之大型袋，而丁○○所用者則為中型袋等情，業據證人丁○○證述明確，並為被
    告乙○○所自承，固亦可認定。然證人即中日超商負責人甲○○於本院調查時結
    證稱：伊與伊先生都是重視生命的人，所以伊先生曾經教導店員遇搶時，生命至
    上，應儘量配合歹徒，伊自己也覺得安全比較重要，所以也會直接將財物交出去
    等語 (本院卷第六二頁、第六八頁訊問筆錄參照），而一般超商遇搶時，店員也
    都會配合歹徒指示交出財物，亦為眾所皆知之事，本件被告乙○○即為超商店員
    ，其遵守老闆之教導，配合歹徒交出財物，客觀上已難認有何異常之處。且案發
    當時闖入之歹徒丙○○係手持鋒利之菜刀，並砍擊櫃檯，在斯時，被告即便已經
    認出是自己的哥哥，然因老闆之兒子丁○○在場，其為顧及丁○○之安全，而配
    合歹徒交出財物，更屬事理之常，難謂有何不妥。公訴意旨雖以此而指被告乙○○必係與丙○○基於共同犯罪意思而為行為，否則，為何將歹徒所不能見之收銀
    機下方零錢及櫃檯下方整條香煙交付歹徒？又為何使用店內大型塑膠袋？然查：
    本件收銀機下方放置零錢盒之抽屜，並非封閉的，而係類似電腦桌放鍵盤所用之
    開放式抽屜，業據被害人丁○○於本院調查時供明在卷 (本院卷第五一頁訊問筆
    錄參照），再由卷附警員於案發後在中日超商櫃檯丙○○犯案時所站立位置所拍
    攝中日超商收銀機下方放零錢之抽屜現場照片 (偵查卷第一五六頁上方標示Ｃ部
    分參照）觀之，可知該等抽屜內所放置之零錢，應為站在櫃檯外側之人均能清楚
    看見者，要無可疑。而被告乙○○拿取收銀機金錢與其下抽屜零錢之動作都是連
    續一貫而為，亦為證人丁○○結證在卷 (本院卷第五十一頁參照），是被告乙○○顯無公訴意旨所指故意特將歹徒看不到之金錢交付歹徒情事，被告乙○○所辯
    ：案發當時，直覺該部分金錢為歹徒所見故而與收銀機內金錢一起取而交付等語
    ，應屬可信。再者，被告乙○○係先與丁○○一同依照歹徒指示將櫃檯後方之散
    裝香煙裝入塑膠袋內，後再將櫃檯下方整條香煙二條裝入塑膠袋交付歹徒等情，
    已如前述，然當時正當超商發生持刀搶案，老闆之兒子在場，且丙○○係在被告
    乙○○不確知是否會前來之情況下闖入超商，是乙○○係於慌亂中隨手抽取二條
    整條香煙放入塑膠袋內，並非不可能，已難僅憑此認定被告乙○○係與其兄本於
    共同犯罪意思故意拿取櫃檯下方整條香煙。而由證人丁○○於本院調查時所證：
    伊已經忘記乙○○拿這兩條煙時，伊等是否已將塑膠袋交給歹徒，但是伊後來看
    到那兩條煙是在袋子裡面，但伊有看到乙○○係拿二條整條香煙放入比較空的袋
    子等語 (本院卷第六０頁、第六七頁訊問筆錄參照），再參酌卷附中日超商放置
    整條香煙之櫃檯下方現場照片 (偵查卷第一五七頁參照）所示，櫃檯下放放滿至
    少可以放置五、六十條之整條香煙，且案發當日，該櫃檯下方確實放滿了整條香
    煙，已據證人丁○○、甲○○於本院調查時證述明確 (本院卷第六０頁、第六三
    頁訊問筆錄參照）等情，更可推認，乙○○當日係先與丁○○將櫃檯後方香煙裝
    入塑膠袋後，塑膠袋尚有空間，方才再加入二條整條香煙，否則若被告乙○○係
    本於與丙○○共同犯罪之意思而為，大可一開始就直接拿取歹徒看不到之整條香
    煙裝置於塑膠袋，啟不獲利最大？何必先拿最占空間之散裝香煙裝滿塑膠袋後，
    才拿整條香煙填補較空之塑膠袋？至於被告乙○○於案發當日所用之塑膠袋係該
    店大型塑膠袋乙節，經本院當庭勘驗與該店大型塑膠袋同型之塑膠袋後，發現亦
    僅不過長四十公分、寬三十公分、厚度約十五公分之塑膠袋，客觀上並未特別大
    ，頂多只能裝大型寶特瓶飲料二罐而已，況且，案發當日，歹徒所要求者係將櫃
    檯後方之散裝香煙交出，已如前述，則此時重點明顯乃係在於要將櫃檯後方散裝
    香煙全部交付歹徒，而不在於應該用什麼塑膠袋裝，蓋此時，如果選取較為小型
    之塑膠袋，只不過是要裝比較多袋而已，並無任何實益可言，甚者依證人丁○○
    所證，以乙○○所持大型塑膠袋都還裝了四袋半 (本院卷第六七頁訊問筆錄參照
    ），更可見，為了順利依歹徒指示將櫃檯後散裝香煙裝完，被告乙○○所選用之
    塑膠袋，客觀上並無任何不妥，要難憑此，即為被告乙○○不利之認定甚明。
(五)本件案發後之九十一年三月十五日，員警持本院所簽發之搜索票前往被告乙○○
    、丙○○兄弟住處搜索時，僅在被告丙○○之房間內搜出本案之香煙贓物，並未
    在被告乙○○之房間內搜出任何贓物，業據證人即本案承辦員警胡憲安證述在卷
    (本院卷第九三頁)，且由本案搜索扣押物品目錄所列各贓物香煙品項持有人欄亦
    均由丙○○所簽認 (偵查卷第二五頁至二七頁參照），當可認定。而被告乙○○
    平時即有抽煙之習慣，已據證人甲○○證述在卷 (本院卷第六二頁訊問筆錄參照
    ？），且而案發當日，被告乙○○亦有邀同丁○○於店門外抽煙等情已如前述，
    顯見，被告乙○○自己也有抽煙習慣，倘被告乙○○係與丙○○基於共同犯意聯
    絡而強盜中日超商財物，衡情於得手後，當會分得香煙以供吸用，何以本案搜索
    時，其房間內並無任何香煙贓物？益可見被告乙○○當並無參與本件強盜犯行甚
    明。此外，被告乙○○於中日超商任職，表現一向良好，負責人甲○○也覺得其
    工作很盡責，甚至曾向被告乙○○表示再開一家店就要被告乙○○去當店長，而
    本件案發後，甲○○知道被告乙○○之兄犯案實情，仍繼續僱用被告乙○○直至
    乙○○入伍為止，且其月薪有二萬四千元等情，業據證人甲○○於本院調查時證
    述明確 (本院卷第六二頁、第六六頁訊問筆錄參照），可見被告乙○○與中日超
    商負責人甲○○間之感情甚佳，且乙○○於中日超商工作前景良好，本件被告乙○○亦無何甘冒風險，監守自盜之動機可言。
四、綜上所述，本案並無任何被告乙○○與丙○○於事前就強盜中日超商互為謀議之
    明確證據，而被告丙○○闖入超商時，被告乙○○亦僅不過遵照老闆先前生命安
    全至上之指示及一般便利商店店員遇搶時正常之反應，依照歹徒指示交出店內財
    物，而交付財物之過程客觀上觀之，並無異常，且由其案發前尚與丁○○於店外
    抽煙、聊天及自行下地下室拿取音響，案發後僅於同案被告丙○○房間內搜出贓
    物香煙，並未於乙○○房間內搜得任何贓物，乙○○應未獲取任何贓物等情觀之
    ，實難認被告乙○○就被告丙○○強盜犯行有何犯意之聯絡與行為之分擔可言，
    此外，復查無積極證據足以使本院確信被告乙○○有與丙○○共犯強盜犯行，衡
    諸首揭說明，應認本件被告乙○○犯罪不能證明，自應為其無罪之諭知。
參、據上論斷，應依刑事訴訟法第二百九十九條第一項前段、第三百零一條第一項，
    刑法第三百三十條第一項，判決如主文。
本案經檢察官王碧霞到庭執行職務。
中      華      民      國     九十二     年     八     月     十五     日
                                      臺灣士林地方法院刑事第三庭
                                          審判長法  官  雷  雯  華
                                                法  官  李  育  仁
                                                法  官  王  沛  雷
右正本證明與原本無異。
如不服本判決，應於判決送達後十日內，向本院提出上訴狀。
                                                書記官  詹  志  鵬
中      華      民      國     九十二     年     八     月     十九     日
附錄本判決論罪科刑依據之法條：
中華民國刑法第三百三十條：
  犯強盜罪而有第三百二十一條第一項各款情形之一者，處七年以上有期徒刑。
  前項之未遂犯罰之。


司法院資訊處製作；財團法人民間司法改革基金會備份。
